【裁判字號】    94,訴,2819
【裁判日期】    951031
【裁判案由】    損害賠償
【裁判全文】
臺灣臺中地方法院民事判決  94年度訴字第2819號
原      告  乙○○
訴訟代理人  丙○○
被      告  丁○○
訴訟代理人  甲○○
當事人間損害賠償事件，本院於95年10月19日言詞辯論終結，
判決如下：
    主    文
被告應給付原告新台幣壹拾捌萬伍仟壹佰柒拾壹元，及自民國九
十四年十二月六日起至清償日止按年息百分之五計算之利息。
原告其餘之訴駁回。
訴訟費用由被告負擔百分之六，餘由原告負擔。
本判決原告勝訴部分得假執行。
原告其餘假執行之聲請駁回。
    事實及理由
一、本件原告主張：被告於民國93年5月29日下午2時47分許，駕
    駛車牌號碼2222-HU號自小客車，沿台中市○○路由惠中路
    往惠文路方向行駛，途經大觀路之閃黃燈交岔路口時，應減
    速接近並注意車前狀況，隨時採取必要之安全措施，依當時
    情形並無不能注意之情形，竟超速通過上開交岔路口，適有
    原告騎乘車號SZD-017號輕型機車，由前揭閃紅燈之支線道
    駛出，亦未讓幹道車優先通行，致被告駕駛之自小客車車頭
    ，碰撞原告之機車左側，原告因而倒地，並受有頭部外傷合
    併腦震盪等之傷害，爰依侵權行為法律關係請求被告賠償所
    支出之醫療費用、喪失勞動能力、受傷期間未能工作之損失
    、後續治療之醫療費用、增加生活上需要及精神慰撫金等語
    ，並聲明：(一)被告應給付原告新台幣（下同）296萬元及起
    訴狀繕本送達翌日即94年12月6日起至清償日至，按週年利
    率百分之5計算之利息。(二)願供擔保，請准宣告假執行。
二、被告則辯稱原告請求之金額過高云云，並聲明：原告之訴駁
    回。
三、本件經本院進行協議簡化爭點結果，確認兩造不爭執之事實
    如下：
  (一)被告駕駛車號2222─HU自小客車，於93年5月29日下午2時47
    分許，於台中市○○路閃黃燈交岔路口與原告騎乘SZD─017
    號輕型車發生車禍，致原告受有頭部外傷合併腦震盪之傷害
    。
  (二)系爭車禍係因原告駕駛輕機車行至閃紅號誌路口未讓幹道車
    先行，與被告丁○○駕駛自小客車行經閃黃號誌路口未減速
    而超速行，同為肇事原因，此有台灣省台中市區車輛行車事
    故鑑定委員會94年7月20日中市行字第0945401593號函附台
    中市區940272案鑑定意見書，附於台灣台中地方法院檢察署
    94年調字第43號偵查卷。
  (三)被告因系爭車禍過失傷害人，經台中地院判處有期徒刑3月
    確定，有94年中交簡字第1788號過失傷害案卷可稽。
四、兩造上開不爭執之事項，堪信為真實，本院毋庸調查，自得
    採為判決之基礎。
  (一)系爭車禍如上所述，係因被告丁○○駕駛自小客車行經閃黃
    號誌路口未減速而超速行與原告發生車禍致原告受傷，此有
    台灣省台中市區車輛行車事故鑑定委員會94年7月20日中市
    行字第094 5401593號函附台中市區940272案鑑定意見書，
    附於台灣台中地方法院檢察署94年調字第43號偵查卷可稽，
    且為兩造所不爭執，是被告之行為確有過失，且被告過失行
    為與原告所受傷害間，顯有因果關係，可堪認定。
  (二)按故意或過失不法侵害他人之權利者，負損害賠償責任；不
    法侵害他人之身體或健康者，對於被害人因此喪失或減少勞
    動能力，或增加生活上之需要時，應負損害賠償責任；不法
    侵害他人之身體、健康、名譽、自由、信用、隱私、貞操，
    或不法侵害其他人格法益而情節重大者，被害人雖非財產上
    之損害，亦得請求賠償相當之金額，民法第184條第1項前段
    、第193條第1項、第195條第1項前段分別定有明文，原告依
    上開規定，請求被告賠償所支出醫療費用、喪失勞動能力、
    受傷期間未能工作之損失、後續治療之醫療費用、增加生活
    上需要及精神慰撫金，尚無不合，是本件兩造爭執之重點在
    於原告得請求之金額為何，茲審酌如下：
  1.醫藥費用部分：
    原告於93年5月29日因車禍受傷，分別在台中榮民總醫院、
    得康中醫診所及林新醫院治療，有其提出之診斷證明書6紙
    及醫療費用收據台中榮總4紙（13,133+590+350+390=14,463
    )、得康中西醫聯合診所收據6紙（4,500+4,500+6,000+1,40
    0 + 50 +9,000=25,450)及林新醫院收據6紙（7,375+570+20
    + 60+360+510=8,895)可憑，原告據以請求上述支出之醫藥
    費用38,242元，自屬有據，應予准許。
  2.喪失勞動能力：
    原告主張其傷後仍有頭痛頻發併眩暈，僅能從事輕便工作，
    為勞工保險條例附表所載殘廢等級第13級喪失勞動能力為23
    .07%，原告現為42歲，至55歲止尚有13年從事勞動期，原告
    現每月所得73000元，依霍夫曼扣除中間利息，請求一次給
    付2,064,389（73,000×0.2307×12×10.2151=2,064,389）
    云云，惟為被告否認，復經本院函請行政院國軍退除後官兵
    輔導委員會台中榮民總醫院鑑定原告之勞動能力情形，鑑定
    結果為原告之頭部外傷合併腦震盪未達到勞工保險條例給付
    標準所載之殘廢等級，此有台中榮總於95年6月5日中榮企字
    第0950007535號函附卷可稽，本件原告喪失勞動能力，則原
    告就此部分之主張自不可採，應予駁回。
  3.受傷期間未能工作之損失：
    原告主張因車禍受傷，未能工作3個月，此期間之工作損失
    219,000元（73,000×3=219,000元）請求被告賠償，被告對
    原告因車禍受傷須休養3個月未能工作並不爭執，但辯稱原
    告實際工作收入未達73,000元云云。經查，原告就其每月工
    作收入達73,000元，業據提出與其所述相符之92年11月至93
    年5 月扣繳憑單1紙及93年1月至93年5月扣繳憑單1紙可憑，
    復經証人黃銘佑及蕭麗鈴到庭証述原告確有於佑成精業公司
    及柳貴營造公司工作之事實（詳本院95年10月19日言詞辯論
    筆錄），是原告此部分之主張自屬可採，此部分之請求，為
    有理由。
  4.後續治療之費用：
    原告另主張因腰部挫傷治療尚需10萬元，顏面及四肢疤痕手
    術未來尚需支出4至5萬元，其後續治療費用共需14萬5千元
    ，請求被告給付，惟為被告否認，且此部分原告未提出相當
    之証據証明，再查原告於93年5月29日受傷至93年6月1日出
    院後，於93年7月12日至94年11月僅至醫院回診4次，此有原
    告所提林新醫院收據附卷可稽，實難依此遽認原告有上述後
    續治療支出費用之必要，故原告此部分之請求尚難准許。
  5.增加生活收入支出部分：原告另主張因此車禍致多增加生活
    之支出共43,100元，並提出核屬相符之購買眼鏡費用5,500
    元發票1紙、子女安親費用37,600元收據，經核屬因此車禍
    而支出之部分，應予准許。
  6.慰藉金部分：
    原告因被告之前開過失行為，致受有頭部外傷合併腦震盪之
    傷害，並有頭痛頻發併眩暈，精神上感受莫大痛苦，自得請
    求被告賠償非財產上損害之慰藉金。爰斟酌原告因本件車禍
    所受之傷害及原告為41歲，現無工作，有汽車1輛外尚無其
    他資產，被告國中畢業，家中經營檳榔攤，有7筆不動產及
    1輛汽車等資產（詳卷附財政部台灣省中區國稅局所得資料
    清單）等一切情狀後，認原告請求賠償慰藉金額以7萬元為
    相當，逾此部分所為請求，尚嫌過高，不應准許。
  7.綜上所述，原告得主張所受損害之金額合計為370,342元（
    計算式為：38,242＋219,000+43,100+70,000=370,342）。
  (三)按損害之發生或擴大，被害人與有過失者，法院得減輕賠償
    金額，或免除之，民法第217條第1項別定有明文。被告主張
    原告於本件車禍之發生亦有過失。按「閃光紅燈表示「停車
    再開」車輛應減速接近，先停止於交岔路口前，讓幹道車優
    先通行後認為安全時，方得續行」道路交通標誌標線號誌設
    置規則第211條第1項第2款定有明文。原告駕駛輕機車行至
    閃紅燈號誌路口未讓幹道車先行，亦有過失，此亦經刑事偵
    審結果確定，有上述刑事偵審卷可稽，復台灣省台中市區車
    輛行車事故鑑定委員會持相同看法，有鑑定意見書於刑事偵
    查卷內可稽。本院審究原告疏未讓幹道車先行與被告行經閃
    黃號誌路口未減速而超速等車禍發生事實，認原告與被告應
    各負百分之50之過失責任為適當，即減輕被告賠償金額百分
    之50，被告應賠償原告185,171元（370,342×0.5=185,171
    ），從而原告請求被告給付上開金額及法遲延利息 ，為有
    理由，應予准許。逾此範圍之請求，為無理由，應予駁回。
五、綜上所述，原告基於侵權行為之規定，請求被告應給付原告
    185,171元，及自起訴狀繕本送達翌日即94年12月6日起至清
    償日止，按年息百分之5計算之法定遲延利息，尚無不合，
    應予准許，超過部分則無理由，應予駁回。
六、原告陳明願供擔保以代釋明，聲請宣告假執行，經核原告勝
    訴部份，係為所命給付金額未逾50萬元之判決，爰依民事訴
    訟法第389條第1項第5款依職權宣告假執行；其餘假執行之
    聲請，因訴之駁回而失所依附，不予准許。
七、本件事證已臻明確，兩造其餘主張及所提證據與本院上開論
    斷無涉或無違，不予贅述。
八、本件訴訟費用之依據：民事訴訟法第79條。
中    華    民    國    95    年    10   月    31    日
                  民事第二庭    法  官  涂秀玲
正本係照原本作成。
如對本判決上訴，須於判決送達後20日內向本院提出上訴狀。
中    華    民    國    95    年    10   月     31   日
                                書記官


司法院資訊處製作；財團法人民間司法改革基金會備份。
